【裁判字號】    94,訴,350
【裁判日期】    950207
【裁判案由】    毒品危害防制條例
【裁判全文】
臺灣桃園地方法院刑事判決               94年度訴字第350號
公  訴  人  臺灣桃園地方法院檢察署檢察官
被      告  甲○○
指定辯護人  本院公設辯護人彭詩雯
            本院公設辯護人吳勇毅
上列被告因毒品危害防制條例案件，經檢察官提起公訴（93年度
偵字第11819 號），本院判決如下：
    主  文
本件公訴不受理。
    理  由
一、公訴意旨略以：被告甲○○明知海洛因係第一級毒品，依法
    不得販賣、轉讓，竟基於概括犯意連續自民國九十三年六、
    七月間，分別以新台幣（下同）五百元至一千元不等之價格
    ，在桃園縣平鎮市○○路四０六巷二三號住處，轉讓第一級
    毒品海洛因予龔志強。嗣龔志強於同年七月五日遭桃園縣政
    府警察局大溪分局查獲施用毒品案時，供出上情。因認被告
    涉犯毒品危害防制條例第八條第一項之轉讓第一級毒品罪嫌
    云云。
二、按已經提起公訴之案件，在同一法院重行起訴者，應諭知不
    受理之判決，並得不經言詞辯論為之，刑事訴訟法第三百零
    三條第二款、第三百零七條分別定有明文。此項訴訟法上所
    謂一事不再理之原則，關於實質上一罪或裁判上一罪，均有
    其適用，最高法院六十年臺非字第七七號判例可資參照。又
    所稱同一案件包括事實上及法律上同一案件，係指所訴彼此
    兩案為同一被告，其被訴之犯罪事實亦屬同一者而言，至案
    件是否同一，應從被告與犯罪事實二方面觀察，實質上或裁
    判上一罪，其基本事實或有差異，惟在實體法上作成一罪，
    刑罰權僅為單一，其在法律上之事實關係既屬單一，具有不
    可分性，則檢察官雖僅就其犯罪事實一部起訴，效力仍及於
    全部，亦不失為同一案件，故就連續犯之犯罪事實一部提起
    公訴，依審判不可分原則，其效力及於全部，其他部分自不
    得再行提起公訴。
三、訊據被告甲○○矢口否認有何販賣或轉讓第一級毒品海洛因
    予他人之行為，並辯稱：在伊住處搜索得之海洛因是房客古
    嘉銘所有，因為伊兒子黃執宇曾經打、罵過龔志強，其因此
    懷恨在心，才故意誣陷云云。然查：
    (一)警方於九十三年七月十七日持本院核發之搜索票於被告位
      於桃園縣平鎮市○○路四０六巷二十三號進行搜索，因而
      查扣之白色不明粉末共計九包，經送請法務部調查局鑑定
      結果，確認係第一級毒品海洛因，合計淨重零點七七公克
      （空包裝重一點九九公克），此有法務部調查局調科壹字
      第０八０００八０一七號鑑定通知書附卷足證。雖據被告
      甲○○提出證人古嘉銘結證稱：從九十三年一月開始住在
      被告家裡，被告家有二個房間，是租黃執宇的房間，月租
      二千五百元，有訂租約，而剛去租時，被告被人殺傷，常
      不在，有時會跑去甲○○房間睡；其有施用海洛因，警察
      在我房間、被告房間搜索扣到的九包海洛因都是我的，是
      施打完剩下的等語（見本院九十四年四月十四日審判筆錄
      ），然其於偵查中卻稱：在甲○○家扣到的海洛因是我的
      ，是向綽號阿輝之男子買回來，分成三包等語（見同上偵
      卷第六十六頁至第六十八頁），縱經檢察官告知現場查扣
      不只三包毒品，並數次請證人古嘉銘確定其所有之毒品共
      有幾包，證人古嘉銘仍堅稱「三包」，並稱「搜索時我不
      在家，不曉得是誰的」等語。互核證人古嘉銘於偵查、審
      理之證言，對於租住之起始時間、及查扣屬其所有之毒品
      數量，明顯前後不符；又被告甲○○、證人古嘉銘雖均稱
      有簽訂房屋租賃契約，惟自始至終均無人提出任何契約為
      據，且依據被告或證人古嘉銘所述，被告與其子黃執宇住
      在僅有兩間房間的屋子，卻將其中一間房間租予他人，母
      子必須住在一間房間，睡在一張床上，甚不合常情。再查
      ，甲○○、黃執宇於九十三年七月十七日遭搜索當日之警
      詢筆錄，雖均載扣案毒品為「阿民」（阿明）所有等語（
      見同上偵卷第六頁、第十頁反面），惟即令以古嘉銘所述
      最近之開始承租時間，九十三年一月間起，距離同年七月
      十七日已有七個月之久，焉有房間租給房客七個月，且訂
      有契約之情形下，仍不知道房客姓名，甚至連「銘」字用
      語，還分別使用「民」及「明」之理，況乎被告及其子黃
      執宇二人之警詢筆錄均未稱「阿民」（阿明）為其等房客
      。綜上所述，證人古嘉銘之證詞顯不足採，扣案之第一級
      毒品海洛因均屬甲○○（或黃執宇）所有，應堪證明。
    (二)證人龔志強於本院審理中，經交互詰問結證稱：其是透由
      國中同學秦榮輝得知被告甲○○的電話號碼，之後都是以
      電話號碼0000000號或0000000000號與
      被告連絡購買第一級毒品海洛因，交易地點都是在被告桃
      園縣平鎮市○○路住處附近，第一次與之連絡是在九十三
      年四月中旬；購買的次數，剛開始一、二個月是約一星期
      一次，在九十三年六月底七月初，一天至少一次，有時候
      會買二次，每次向被告買最少五百元（約零點五ＣＣ空針
      約可放五格，體積約一顆長米大小），最多一千元（約零
      點五ＣＣ空針約可放十格到十五格），曾經買過二千元，
      但幾乎都是買一千元；從九十三年四月中到五月中的四個
      星期期間，應該是向被告買了四次，每次一千元，接下來
      自行戒除毒癮一段期間，到九十三年六月底又開始用，每
      天都是買五百元或一千元，有時一天買二次，同年七月一
      日到七月五日每天都去向被告買，幾乎都是以向計程車司
      機借錢的方式購買。而七月五日被抓當日是當天第一次買
      ，有跟被告說先付八百元，欠她二百元，被告也同意，之
      前也曾因錢不夠而欠被告購買海洛因的錢，有時也沒還清
      ；早上、下午或晚上都曾去買過毒品，每次打電話到被告
      家時，不是被告接聽，就是她兒子黃執宇接聽，也只見過
      被告及她兒子，買毒品時最多只在被告住處門口，從未進
      去過她家，有時會碰到黃執宇剛好從家裡走出來，有時黃
      執宇也會抱著被告養的一隻白色的小狗。九十三年七月五
      日當天，先在台北縣土城交流道附近攔到一部女性駕駛之
      計程車，欲前往桃園縣平鎮市○○路被告家中購買海洛因
      ，並向計程車司機借款八百元，等購得海洛因返回新店住
      處時會連同車資一起給付，抵達被告住處附近時，其以計
      程車司機之行動電話撥打被告住家、行動電話與之聯絡，
      說明要拿一千元的「胖仔」（即海洛因），約在被告住處
      附近見面，是被告出面交付毒品，其再把八百元給被告，
      後來計程車司機可能覺得奇怪，將車開到北二高大溪交流
      道下之南興農會前，她說口渴想下車到檳榔攤買飲料，此
      時其就趁機在車上以注射針筒施打海洛因，可能是計程車
      司機在檳榔攤以手機報警，沒多久大溪分局圳頂派出所員
      警警察就過來查獲等語甚詳（參見本院九十四年四月十四
      日審判筆錄），核與證人即查獲龔志強之員警田忠華、證
      人即該名女性計程車司機Ａ１（真實年籍姓名詳卷）於本
      院審理時所述情節大致相符（見本院九十四年四月二十八
      日審理筆錄），雖因秘密證人Ａ１不諳桃園縣市○○道路
      情況而無法當庭具體指明地點，惟嗣後經其領同承辦員警
      親到九十三年七月五日當天載同龔志強與被告見面交易之
      地點為桃園縣平鎮市○○路四三０巷四十五號旁之水堤，
      而上開水堤與被告所居住之龍南路四０六巷兩者係平行，
      可由水堤步道互通等情，亦有員警繪製之相關位置圖、現
      場照片、證人Ａ１九十四年四月二十八日調查筆錄在卷可
      資佐證（見本院卷第二二三頁至第二二八頁）。再者，秘
      密證人Ａ１於本院審理時證稱：其當日見到與證人龔志強
      接觸之「大姐」，其上半身看得不太清楚，所以不能確定
      是否為當庭之被告，但她身上抱著一隻體型小小的寵物狗
      ，約小手臂長度，品種不清楚，長毛、短毛及顏色忘記了
      等語（見本院九十四年四月二十八日審判筆錄），證人龔
      志強亦描述被告所飼養、常懷抱之小狗為「白色長毛的狗
      ，類似吉娃娃，身長不含尾巴約有三十公分左右，被告幾
      乎都是抱在手上，沒有看到那隻狗在地上跑或爬。我知道
      是長毛的，類似波浪燙，有點捲又不會太捲」等語（見本
      院九十四年四月十四日審判筆錄），經公訴檢察官發現當
      庭旁聽之黃執宇包包內即疑似藏有一隻小狗，經本院當庭
      勘驗結果：黃執宇所帶之小狗是白色的，長毛，有點捲又
      不太捲，測量身長（不含尾巴）約四十公分（見本院九十
      四年四月二十八日審判筆錄），並現場拍攝照片附卷，核
      與證人龔志強、秘密Ａ１所見之小狗外型相符。至被告另
      辯稱：其於九十三年三月十八日胸口被劉荃岑刺很多刀，
      到現在都還有傷口，怎麼可能把狗抱在胸前，狗有爪子，
      碰到胸部會痛云云，然查被告雖因氣管斷裂，於九十三年
      三月十九日至財團法人長庚紀念醫院林口分院就診、住院
      治療，但已於九十三年四月八日出院，出院時病情恢復良
      好，可自行行走，僅發聲上有障礙一情，此有該院九十四
      年六月一日（九四）長庚院法字第０四０一號函文附卷可
      稽，是以被告固於九十三年三月十九日住院，然於半個月
      後之九十三年四月八日即行出院，且復原情況良好，可自
      行行走，而證人黃執宇亦自承：其飼養之小狗，為白色「
      瑪爾濟斯」小型犬，如其不在時，由其母（即被告）照顧
      等語（見本院九十四年四月二十八日審判筆錄），則被告
      於出院後懷抱上開小狗外出行走，尚非不可能；又於九十
      四年四月二十八日本案開庭期間，除中間黃執宇離庭約十
      分鐘時間外，其餘黃執宇在法庭旁聽期間，均背著一個袋
      子，上開狗就裝在袋子內，並未聽得該狗之叫聲（見同上
      審判筆錄），甚且本院另案審理被告被訴販賣第一級毒品
      予劉荃岑一案（即本院九十三年度訴字第七八四號案件）
      之審判期日，黃執宇亦曾攜帶有一只方格花紋大提袋至法
      院旁聽，而黃執宇亦稱：該大提袋內裝一隻白色瑪爾濟斯
      犬，牠祇要不看到外面就不會叫，連甲○○住院時，它全
      程陪同都不會叫，因為家中無人時牠會亂叫，所以才帶牠
      出來等語，此經本院依職權調閱本院九十四年度訴字第七
      八四號全案卷宗核閱無訛，足見被告與其子黃執宇所飼養
      之該隻小狗十分乖巧，可以安份待在主人懷中。從而，即
      令被告胸口有傷口，一則本案（即九十三年七月五日）距
      九十三年三月十八日已近四個月，被告早已出院靜養，並
      非不能抱狗，況且該小狗在法院如此陌生之環境都能溫馴
      待在提袋內，不發任何聲響，以其如此小且溫順之情狀，
      應不致造成其胸口疼痛。綜上，應可認秘密證人Ａ１於九
      十三年七月五日所見與證人龔志強交易毒品之人應係被告
      甲○○無訛。從而，就證人龔志強、田忠華、秘密證人Ａ
      １等人於本院審理時所為證述，佐以上開各節，相互勾稽
      ，堪信證人龔志強所稱向被告購買第一級毒品海洛因一事
      屬實。
    (三)雖證人龔志強於警詢、檢察官偵訊時，就向被告購買第一
      級毒品海洛因之時間部分，或稱：截至九十三年七月五日
      為警查獲時，已向被告購買三個月等語（見九十三年偵字
      第一一八一九號第十七頁），或稱：九十三年六月初至七
      月初向被告購買，平均一星期二至三次等語（見同上偵卷
      第五十八頁），然證人龔志強就有關被告販賣、交付毒品
      海洛因之金額、數量、地點等，前後均無二致，況證人龔
      志強自承：因為九十三年四月間開始施用毒品時，時間並
      不密集，而同年五月中到六月中又自己嘗試戒除毒癮，之
      後才又開始碰毒品且次數比較密集，偵查中只是把比較密
      集施用的部分跟檢察官陳述；至於購買的頻率，雖與警詢
      、偵查中所述有所差距，但當時生活茫茫藐藐的，況且偵
      查中還在戒治，對於細節部分例如購買的次數、一次買多
      少量，不是記得那樣確定，但金額是可以確定的；後來再
      開庭前一至二星期前收到法院傳票傳其出庭作證，其害怕
      偽證罪之刑責，因此有回想、整理過去購買毒品的經過等
      語（見同上本院審判筆錄），足認證人龔志強於本院上開
      所述應係經反覆細思，內容明確，且與秘密證人Ａ１、田
      忠華所述情節相符，應非憑空杜撰，至其於警詢、偵查中
      憑大約印象粗略描述，自未如其於本院中細思予以確認且
      與其他證人相互印證事實具可信性，當以證人龔志強於本
      院審理時作證所述較為可採。
    (四)又查販賣海洛因係重大違法行為，絕少公然為之；販賣者
      且有其獨特之販售路線及管道，且少有公定價格，每次買
      賣之價量，可能依雙方關係深淺、資力、需求及對行情之
      認知、來源是否充裕、查緝是否嚴緊、購買者被查獲時供
      述購買對象之可能風險之評估等，而異其標準，非可一概
      而論。從而販賣之利得，一般除被告坦承犯行或價量俱臻
      明確外，委難察得實情，惟販賣之人從價差或量差中牟利
      之方式雖異，然其販賣行為在意圖營利則同一。本件被告
      甲○○雖未供認販入海洛因之數量及價格，致無法查得本
      案犯行之利差若干；惟被告與本案之購買者龔志強僅為一
      般毒品供應者與需求者之關係，甚或如被告所述，其及其
      子黃執宇與證人龔志強間有所嫌隙（詳如後述），衡情被
      告若非因交易完成後有利可圖，絕無平白甘冒被嚴查重罰
      之風險而與之交易之理。是以本案雖因被告否認犯行而無
      法確切查知其買進、賣出海洛因之價差而計算其可獲之利
      益，然被告有販賣海洛因藉以營利之意圖，應可認定。
    (五)另被告辯稱因伊兒子黃執宇曾經打、罵過龔志強，其因此
      懷恨在心，才故意誣陷云云。經查，證人古嘉銘、秦榮輝
      、及被告之子黃執宇等三人，均於本院結證稱：九十三年
      約六月間某日，龔志強找秦榮輝調一千元的海洛因施用，
      經秦榮輝帶同至被告住處找古嘉銘，古嘉銘、龔志強湊錢
      後一同出門買毒，二人並在客廳施打海洛因，不久被告及
      黃執宇回來，龔志強針筒拿在手上，遭被告發現、責罵，
      黃執宇曾要龔志強不要對被告大小聲，因之龔志強與黃執
      宇因而起口角，發生肢體上衝突，黃執宇還去拿木棒嚇龔
      志強，經秦榮輝拉龔志強離開，龔志強揚言整被告母子等
      語（見本院九十四年四月十四日審判筆錄），雖證人龔志
      強始終否認證人古嘉銘、秦榮輝及黃執宇上開所言，也否
      認曾與黃執宇發生前述爭執，並經本院令龔志強與證人等
      對質，因無證據證明證人古嘉銘、秦榮輝及黃執宇有串證
      或為虛偽陳述之情，是被告所辯證人龔志強曾遭其子黃執
      宇打罵之抗辯，尚非虛構。然證人龔志強於本院審理時所
      為證述，經核與秘密證人Ａ１、田忠華等人相符，堪信為
      真實等情，已如前述，縱如被告所辯證人龔志強確曾與其
      子黃執宇發生衝突，惟仍無礙於證人龔志強上開證述之可
      信性。
    (六)綜上所述，被告於九十三年四月中旬某日起至七月五日止
      ，在其前述住處或於當日相約之桃園縣某地點，於四月中
      旬至五月中旬，平均一星期一次，六月三十日至七月五日
      止，每日一次，均以一包一千元之代價，販賣第一級海洛
      因毒品予龔志強之事實，可以認定，被告空言否認犯行，
      自不足採。從而，被告甲○○連續多次販賣第一級毒品海
      洛因予龔志強之行為，核係犯毒品危害防制條例第四條第
      一項販賣第一級毒品罪，公訴人認被告所為僅成立毒品危
      害防制條例第八條第一項之轉讓第一級毒品罪，容有未洽
      ，應予敘明。
四、惟查，被告另因「自九十三年一月中旬起至同年三月十八日
    ，在桃園縣平鎮市○○路四０六巷二十三號住處，連續販賣
    第一級毒品海洛因予平日即有施用海洛因習性之劉荃岑」，
    業經台灣桃園地方法院檢察署檢察官提起公訴，並於同年五
    月四日繫屬於本院九十三年度訴字第七八四號案件等情，有
    該署九十三年偵字第四五０六號起訴書、臺灣高等法院被告
    前案紀錄表各一份附卷可稽，並經本院依職權調閱本院九十
    三年度訴字第七八四號卷核閱屬實，經本院詳予審核本件與
    該案中被告之犯罪時間，兩者相隔不遠，均係觸犯構成要件
    相同之罪名，顯係基於概括之犯意所為，屬連續犯之裁判上
    一罪，自屬同一案件，則檢察官既已就被告九十三年一月中
    旬起至同年三月十八日之販賣第一級毒品海洛因行為提起公
    訴，其起訴效力當及於本案被告九十三年四月中旬起至同年
    七月五日之販賣第一級毒品海洛因之犯行，況乎被告甲○○
    因於九十三年一月中旬起至同年三月十八日、九十三年四月
    中旬起至同年七月五日之連續販賣第一級毒品海洛因犯行，
    業經本院以九十三年訴字第七八四號判處無期徒刑在案，有
    該份刑事判決書在卷可稽；再者本案繫屬時間為九十四年二
    月四日（此有本院收狀章戳可資佐證），相較前開案件係於
    九十三年五月四日即已繫屬於本院而言，本案顯為繫屬在後
    之案件。綜上所述，本案核係就已經提起公訴之案件，在同
    一法院重行起訴，依照首開說明，爰不經言詞辯論，逕為諭
    知不受理之判決。
五、另台灣桃園地方法院檢察署九十四年偵五七二三號（含九十
    三年核退字第二四一五號）移送本院併案審理部分，因本案
    業經本院為公訴不受理之諭知，請求併案審理部分，即與本
    案不生全部、一部之關係，自非起訴效力所及，本院尚不得
    逕予審究，該等部分應退由檢察官另行依法處理，附此敘明
    。
六、據上論斷，應依刑事訴訟法第三百零三條第二款、第三百零
    七條，判決如主文。
中    華    民    國    95    年    2     月    7     日
                  台灣桃園地方法院刑事第十一庭
                        審判長法  官  蔡榮澤
                              法  官  丁俊成
                              法  官  何俏美
以上正本證明與原本無異。
如不服本判決，應於送達後10日內，向本院提出上訴狀。
                              書記官  陳淑瓊
中    華    民    國    95    年    2     月    7     日


司法院資訊處製作；財團法人民間司法改革基金會備份。
